臺灣臺北地方法院民事判決
111年度訴字第4462號
原      告  廖蓁穎（原名：廖真瑩）


訴訟代理人  陳才加律師
被      告  台新資產管理股份有限公司

法定代理人  吳統雄  
訴訟代理人  黃志傑  
上列當事人間確認債權不存在等事件，本院於民國111年11月2日
言詞辯論終結，判決如下：
    主  文
確認被告對原告之新臺幣壹佰貳拾伍萬貳仟壹佰壹拾壹元債權請
求權及自民國九十一年九月十九日起至清償日止按週年利率百分
之五計算之利息請求權不存在。
訴訟費用由被告負擔。
    事實及理由
壹、程序部分：
一、原告主張被告對原告之債權及利息請求權不存在等節，為被
    告所否認，則原告之法律上地位確存有不安之狀態，且此不
    安之狀態，得以確認判決將之除去，堪認原告起訴有確認利
    益。　　
二、原告原起訴請求：確認被告對原告之新臺幣（下同）125萬2
    111元債權請求權及自民國91年9月19日起至清償日止按週年
    利率5％計算之利息請求權不存在。被告不得持臺灣臺中地方
    法院（下稱中院）107年度司執字第74442號債權憑證（原執
    行名義：中院91年度訴字第3253號判決及確定證明）對原告
    聲請強制執行。嗣撤回第一項聲明（見本院卷第58頁），合
    於民事訴訟法第255條第1項第2款規定，應予准許。
貳、實體部分：　　
一、原告主張：原告（原名：廖真瑩）於89年間騎乘車牌號碼：
    000-000號重型機車，與訴外人廖慶溪發生碰撞之交通事故
    ，訴外人國華產物保險股份有限公司（下稱國華產險）於給
    付廖慶溪125萬2111元後，代位行使廖慶溪對原告之請求權
    ，並經中院91年度訴字第3253號判決在案，國華產險取得前
    開判決後，未對原告聲請強制執行，並於99年6月17日將債
    權讓與被告。國華產險將債權讓與被告之時，債權及利息請
    求權已罹於時效，被告應繼受國華產險之權利上瑕疵，爰依
    法提起本件訴訟等語，並聲明：確認被告對原告之125萬211
    1元債權請求權及自91年9月19日起至清償日止按週年利率5％
    計算之利息請求權不存在。
二、被告則以：時效完成後之效力，係採抗辯發生主義，僅債務
    人得拒絕給付，債權本身仍然存在，不歸於消滅，債權請求
    權亦非當然消滅，僅有時效抗辯權而已等語，資為抗辯，並
    聲明：原告之訴駁回。
三、兩造不爭執事項（見本院卷第80頁）：
　㈠原告於89年間騎乘車牌號碼：000-000號重型機車，與廖慶溪
    發生碰撞之交通事故，國華產險於給付廖慶溪125萬2111元
    後，代位行使廖慶溪對原告之請求權，並經中院91年度訴字
    第3253號判決在案，主文為：「被告（按：即國華產險）應
    給付原告（按：即原告）125萬2111元，及自91年9月19日起
    至清償日止，按週年利率5％計算之利息。」
　㈡國華產險於取得中院91年度訴字第3253號判決後，未對原告
    聲請強制執行，國華產險於99年6月17日將債權讓與被告，
    被告於107年、111年陸續對原告聲請強制執行，經中院分別
    以107年度司執字第74442號、111年度司執字第67950號事件
    受理。
四、本院得心證之理由：
　㈠按前項保險人之代位權，自保險人為保險給付之日起，2年間
    不行使而消滅；經確定判決或其他與確定判決有同一效力之
    執行名義所確定之請求權，其原有消滅時效期間不滿5年者
    ，因中斷而重行起算之時效期間為5年，強制汽車責任保險
    法第29條第2項、民法第137條第3項分別定有明文。是國華
    產險依強制汽車責任保險法取得之代位權，請求權消滅時效
    為原為2年，因國華產險前對原告取得中院91年度訴字第325
    3號判決，時效期間依民法第137條第3項規定重行起算為5年
    ，國華產險至遲應於96年間前即時中斷時效，合先敘明。
　㈡按時效完成後，債務人得拒絕給付；主權利因時效消滅者，
    其效力及於從權利。但法律有特別規定者，不在此限，民法
    第144條第1項規定、第146條分別定有明文。查國華產險於
    取得中院91年度訴字第3253號判決後，未對原告聲請強制執
    行，國華產險於99年6月17日將債權讓與被告，被告於107年
    、111年陸續對原告聲請強制執行等情，被告並無爭執，因
    國華產險對原告之債權，未於96年間以前即時中斷時效，於
    96年間即已時效完成，時效完成後並無時效中斷可言，故縱
    被告於受讓國華產險對原告之債權後，於107年、111年陸續
    對原告聲請強制執行，亦不生時效中斷之效力，原告自得依
    民法第144條第1項規定、第146條規定，以時效完成為由，
    拒絕給付，原告本件請求確認被告對原告之125萬2111元債
    權請求權及自91年9月19日起至清償日止按週年利率5％計算
    之利息請求權不存在（即中院91年度訴字第3253號判決主文
    所命給付事項），自屬有據。
　㈢被告雖以前詞置辯，然原告本件係請求債權請求權及利息請
    求權不存在，並無被告所稱原告主張債權本身消滅之問題，
    且原告本件即對被告為時效抗辯，自得依法拒絕給付，被告
    之抗辯，委無可採。
五、綜上所述，原告請求：確認被告對原告之125萬2111元債權
    請求權及自91年9月19日起至清償日止按週年利率5％計算之
    利息請求權不存在，為有理由，應予准許。
六、本件事證已臻明確，兩造其餘攻擊防禦方法及證據，核與判
    決之結果不生影響，爰不一一論列，併此敘明。
七、訴訟費用負擔之依據：民事訴訟法第78條。　　　　
中　　華　　民　　國　　111 　年　　11　　月　　18　　日
                  民事第二庭    法　官　李子寧
以上正本係照原本作成。
如對本判決上訴，須於判決送達後20日內向本院提出上訴狀。如
委任律師提起上訴者，應一併繳納上訴審裁判費。　　　　　　
中　　華　　民　　國　　111 　年　　11　　月　　18　　日
　　　　　　　　　              書記官  黃幸雪